臺灣桃園地方法院刑事裁定　　　　　　　　　　　 九十三年度交聲字第一四八號
　　原處分機關　交通部公路總局新竹區監理所中壢監理站
　　異　議　人　甲○○
　　即受處分人
右列受處分人因違反道路交通管理處罰條例案件，對於交通部公路總局新竹區監理所
中壢監理站於九十三年四月五日所為之裁決（裁決案號：桃監裁三字第裁五二─Ｄ九
Ｂ二一四八八五號）聲明異議，本院裁定如左：
    主  文
異議駁回。
    理  由
一、原處分機關處分理由略以：異議人即受處分人駕駛所有車牌號碼：ＰＯＢ─九七
    一號重型機車，未帶安帽，於民國九十三年二月十四日九時三十分許，在桃園縣
    大園鄉台十五線三五公里處行駛，經駕駛警車行經該處之巡邏員警發現，並經警
    鳴按警車喇叭攔查，異議人竟不服取締，加速逃逸，由警逕行舉發，並依違反道
    路交通管理處罰條例第三十一條第六項、第六十條第一項規定，裁處罰鍰新台幣
    （下同）三千五百元整。
二、異議理由略以：異議人雖駕駛所有車牌號碼：ＰＯＢ─九七一號重型機車，未帶
    安帽，於九十三年二月十四日九時三十分許，在桃園縣大園鄉台十五線三五公里
    處行駛，然異議人當時完全不知有警員攔檢，更無不服取締，加速逃逸之情事，
    且相關裁罰亦未附任何照片，證據不足，為此聲明異議請求撤銷原處分。
三、法院判斷
（一）「機器腳踏車駕駛人或附載座人未依規定戴安全帽者，處駕駛人新臺幣五百元
      罰鍰。」、「汽車駕駛人，駕駛汽車有違反本條例之行為，經交通勤務警察或
      依法令執行交通稽查任務人員制止時，不聽制止或拒絕停車接受稽查而逃逸者
      ，除按各該條規定處罰外，處新臺幣三千元以上六千元以下罰鍰。」，道路交
      通管理處罰條例第三十一條第六項、第六十條第一項分別定有明文。
（二）異議人於本院訊問時承認駕駛所有車牌號碼：ＰＯＢ─九七一號重型機車，未
      帶安帽，於九十三年二月十四日九時三十分許，在桃園縣大園鄉台十五線三五
      公里處行駛之事實，但否認有不服取締，加速逃逸之事實，辯稱：我當時未見
      任何警方之巡邏車，亦未有員警示意我停車受檢，我也沒有聽到任何喇叭聲，
      更沒有將機車騎到員警所稱之花圃裡，而且我們社區的花圃都有欄杆，不可能
      騎上去等語。因此本件爭點在於：異議人是否有拒絕停車接受稽查而逃逸之事
      實？經查：
    (1)證人即告發本件違規事件之警員葉富程於九十三年五月二十七日在本院證稱：
      我當天是執行巡邏勤務，駕駛警車行經查獲地點時，看到車牌號碼：ＰＯＢ─
      九七一號重型機車，駕駛人未帶安帽，我就跟在該車左後方約三到五公尺處，
      隨即開啟警車警示燈，並鳴按警車喇叭，鳴喇叭時，該機車駕駛人有往後看，
      當該機車駕駛人往後看時，我就以手勢示意該駕駛人停車受檢，然該駕駛人不
      但未停車，反而加速逃逸，為顧及安全，我就繼續跟在該機車後面，一直追到
      一個社區時，該機車就從該社區設有汽車阻擋設施之路口進入該社區，當時因
      警車被該阻擋設施阻擋，無法進入該社區，我就下車查看，發現該駕駛人駕駛
      上開機車，直接從該社區之花圃上騎過去逃逸，該花圃係由磚頭堆起，高約十
      公分，我就先記下車牌，逕行舉發等語，並當庭繪製現場圖。核其所繪現場圖
      與其所描述之現場狀況大致相符，且上開所述之異議人逃逸路徑、該社區入口
      處設有汽車阻擋設施及該社區內之花圃係由磚頭堆起，高約十公分等事實，經
      本院當庭命其至現場拍攝相關照片，於九十三年六月二日提出上開相關照片七
      張，經比對後發現相關照片景物與其上開所述情狀，均相符合，是若非警員葉
      富程因查稽異議人上開違規事實，而曾親臨現場，何有可能於本院作證實清楚
      描述上開情狀，是其上開證言之可信度頗高，反觀異議人雖以上情置辯，然其
      對於其所居上開社區是否有花圃乙節，於本院訊問時含糊其詞，且更辯稱：其
      社區之花圃均有欄杆，車子不可能騎上去云云，與證人葉富程所提上開照片明
      顯不符，顯為卸責之詞，不足採信。是本案應以舉發員警葉富程上開證言為可
      採。
    (2)公務員基於職務上權力，依法就特定之具體事件所為具公法上效果之單方行政
      行為，稱為行政處分。立法者為避免公務員之一切行政行為均需預留證據以證
      其實，則國家行政勢必窒礙難行，因此賦予行政機關制定違反道路交通事件統
      一裁罰標準及處理細則，使執勤警員得當機處分，以維護交通秩序、安全；基
      於公務員為公法上行為具有公信力之原則，該行政處分及據以處分之事實當可
      被推定為真正，此與民事訴訟法第三百五十五條第二項：「文書依其程式及意
      旨得認作公文書者，推定其為真正」之情形相類似，刑事訴訟法就犯罪證據有
      關之規定中，與屬行政秩序罰之交通違規裁罰本質不合之部分，自不在準用之
      列（臺灣高等法院八十五年度交抗字第一八五號裁定參照）。本件取締員警葉
      富程與異議人不相識，僅因發現機車駕駛人違規且拒絕停車接受稽查而逃逸，
      始逕行舉發，應無捏造事實，違法取締之必要，其本於維護交通秩序、安全職
      責所為之舉發，自應受到合法、正確之推定。又警方取締交通違規事件，其以
      照相方式取證者，固足為違規之證明，惟警員當場舉發者，舉發之員警本身之
      目睹、耳聞，亦為違規人違規之證明，非必所有之違規事件，均需有照相方足
      為違規之證據。況警察執行勤務，事項繁瑣，且違規情形一過即逝，並非長期
      存在，何能要求警察必備有照相機取證。本件舉發員警葉富程雖目睹違規機車
      駕駛未戴安全帽，且拒絕停車接受稽查而逃逸之行為，惟此僅屬交通違規事件
      ，員警為避免因強制停車，可能造成傷害之結果，是其並未當場強制違規機車
      停車，此執勤之行為，核與道路交通管理處罰條例第七條之二本文所載「當場
      不能或不宜攔截製單舉發」之要件相符，亦符合比例原則，自難謂有不當之處
      。是異議人辯稱本件無拍攝照片資為證據云云，亦不足採。
    綜合以上所述，機車駕駛人即異議人確有騎乘機車未戴安全帽，並拒絕停車接
      受稽查而逃逸之事實。從而，原裁決機關援引道路交通管理處罰條例第三十一
      條第六項、第六十條第一項規定裁處異議人罰鍰新台幣三千五百元，於法洵無
      不合。異議人猶執陳詞否認而聲明異議，指摘原處分不當，非有理由，應予駁
      回。
據上論斷，應依道路交通管理處罰條例第八十七條第二項、道路交通案件處理辦法第
十九條，裁定如主文。
中      華      民      國      九十三      年      六    月    十四    日
                                 臺灣桃園地方法院交通法庭
                                     法  官   尹    良
右正本證明與原本無異。
如不服本裁定，應於裁定送達後五日內向本院提出抗告狀。
                                     書記官   廖 宜 政
中      華      民      國      九十三      年      六    月   二十一   日
